臺灣高等法院臺中分院刑事判決　　　　96年度上易字第1576號
上　訴　人　臺灣臺中地方法院檢察署檢察官
被　　　告　甲○○
　　　　　　　　　　（另案於臺灣臺中監獄執行中）
上列上訴人因被告竊盜案件，不服臺灣臺中地方法院95年度易字
第3886號中華民國96年6月22日第一審判決（起訴案號：臺灣臺
中地方法院檢察署95年度偵字第21338號），提起上訴，本院判
決如下：
    主  文
上訴駁回。
    理由
一、公訴意旨略以：被告甲○○（下稱被告）意圖為自己不法之
    所有，於民國（下同）94年12月13日下午5時30分許，在臺
    中市○區○○路250號前，以不詳方式，破壞被害人乙○○
    所有停放於該處之車牌QN-9296號自用小客車車窗玻璃，入
    內徒手竊取被害人乙○○所有之男女衛生衣6袋，價值新臺
    幣（下同）10萬元，得手後，經被害人乙○○報警，為警前
    往採集該自小客車右後車門指紋送內政部警政署刑事警察局
    （下稱刑事警察局）鑑驗，因認被告涉犯刑法第320條第1項
    之竊盜罪嫌云云。
二、按犯罪事實應依證據認定之，無證據不得認定犯罪事實；又
    不能證明被告犯罪者，應諭知無罪之判決，刑事訴訟法第15
    4條第2項、第301條第1項分別定有明文。次按所謂認定犯罪
    事實之證據，係指足以認定被告確有犯罪行為之積極證據而
    言，該項證據自須適合於被告犯罪事實之認定，始得採為斷
    罪之資料；又事實之認定，應憑證據，如未能發現相當確實
    證據，或證據不足以證明，自不能以推測或擬制之方法，以
    為裁判之基礎；又認定犯罪事實所憑之證據，無論係直接證
    據或間接證據，其為訴訟上之證明，須於通常一般之人均不
    致有所懷疑，而得確信其為真實之程度者，始得據為有罪之
    認定，倘其證明尚未達到此一程度，而有合理之懷疑存在，
    復無其他調查途徑可尋，法院即應為無罪之判決，最高法院
    29年上字第3105號、40年臺上字第86號、76年臺上字第4986
    號判例著有明文。
三、公訴人認被告涉有刑法第320條第1項之竊盜罪嫌，無非以證
    人乙○○於偵查中就其如何遭竊及警方採集車牌QN－9296號
    自用小客車上指紋之過程證述綦詳，復有臺中市警察局第三
    分局（下稱第三分局）現場勘察報告、現場勘察照片2張及
    車牌QN－9296號自用小客車車門指紋採證照片3張、第三分
    局刑事案件證物採驗紀錄表、刑事警察局95年1月11日刑紋
    字第0950001373號鑑驗書等為其主要論據。訊據被告甲○○
    則堅決否認有上開竊盜犯行，辯稱：伊於94年12月間，在其
    父林金園所開設之金賢玻璃行工作，於94年12月13日左右，
    伊應係前往臺中市○區○○○街某店面從事裝設玻璃之工作
    ，當日並未經過案發地點之臺中市○區○○路250號附近，
    不清楚為何本案之QN－9296號自用小客車的車門門把上，會
    留有伊之指紋等語。
四、經查：
(一)證人即被害人乙○○於原審審理時證述：其於94年12月13日
    下午要去中興大學，所以將上開自用小客車靠右順向停在臺
    中市○區○○路250號，車子右邊即為人行道，行人可以在
    該處走動，該人行道也有種樹等語明確，足見證人乙○○停
    車之處，常有不特定人走動經過之事實；再參以第三分局偵
    查隊小隊長何淵田所製作之刑案現場測繪圖可知，警方於上
    開時地實施採集指紋時，係分別在該自用小客車右前車門門
    把下方採得編號1之指紋，於右後車門門把下方採得編號2、
    4之指紋，於右後車門門把上方採得編號3之指紋，於左後車
    門門把下方採得編號5之指紋，而編號1、2之指紋，經輸入
    指紋電腦系統比對未發現指紋相符者，編號3之指紋，經輸
    入指紋電腦比對結果發現與被告指紋卡之右中指指紋相符，
    編號5之指紋，經人工析鑑比對與證人乙○○指紋卡之右拇
    指指紋相符，其餘之指紋，因紋線模糊不清，特徵點不足，
    無法比對乙節，有刑事警察局95年1月11日刑紋字第0950001
    373號鑑驗書1份及所附指紋膠片5張、被告及證人乙○○指
    紋卡片各1張在卷可憑，則由上開自用小客車上，除採得被
    告及證人乙○○之指紋各1枚外，尚有2枚指紋無法在目前之
    指紋電腦系統中比對出為何人所有，另1枚指紋則因特徵點
    不足無法比對之情，可徵途經該自用小客車停車處之不特定
    人，無意間在上開自用小客車車門上留有指紋之可能性，並
    無法完全排除。
(二)證人乙○○於原審復證稱：其於上開時地發現放置在該自用
    小客車後行李廂的6袋衛生衣褲失竊時，該自用小客車左前
    方駕駛座車門門鎖被破壞，發動引擎之鎖亦被敲壞，而車上
    所有玻璃並無被打破或破壞，車子右前車門門鎖亦未被破壞
    ，至於車子右後車門則沒有鎖孔，而警方對該自用小客車全
    車均有採集指紋，但其不知道實際上係在何處採得指紋等語
    綦詳；又據第三分局偵查隊小隊長何淵田於95年12月27日出
    具之職務報告書記載：其以粉末採集法採集上開自用小客車
    4邊車門、內部面板等可能為竊嫌侵入觸摸之處，參諸上開
    刑案現場測繪圖及鑑驗書可知，警方最後僅分別在右前車門
    門把下方採得編號1之指紋，於右後車門門把下方採得編號2
    、4之指紋，於右後車門門把上方採得編號3之指紋，於左後
    車門門把下方採得編號5之指紋，於車內則未採得任何指紋
    無訛；衡諸一般經驗法則，上開自用小客車左前方駕駛座車
    門之門鎖及車內發動引擎之鎖既遭破壞，且置於車內後行李
    廂的6袋衛生衣褲遭竊，則左前方駕駛座車門、引擎鎖及後
    行李廂附近，應可採得多枚竊嫌之指紋，然經警方嘗試採取
    後，事實上並未能採得，此意謂行為人極可能穿戴手套行竊
    ，倘行為人即係被告，何以獨在無法以開鎖方式進入車內之
    右後車門門把上方處始脫下手套，而遺留可供追查之指紋跡
    證，其理實有未合，故僅以在上開自用小客車之右後車門採
    得被告之右中指指紋1枚，顯尚不足斷定被告即為此案竊盜
    案之行為人。又證人乙○○復證述：歹徒如何進入車內偷竊
    ，其不清楚等語明確，可知依證人乙○○之指述，亦無法遽
    予認定被告即係侵入上開自用小客車內竊盜之人。
(三)另被告雖辯稱：其於94年12月13日應係前往臺中市○區○○
    ○街某店面從事裝設玻璃之工作，當日並未經過臺中市○區
    ○○路250號附近云云。然審諸被告在上開自用小客車右後
    車門門把上方留下指紋之時間地點，恐有多種可能，縱令被
    告上開辯解是否屬實猶待查證，然僅憑在該自用小客車車門
    門把上方採得被告之右中指指紋1枚，及證人乙○○之證述
    、第三分局偵查隊小隊長何淵田製作之現場勘察報告、現場
    勘察照片2張及車門指紋採證照片3張、第三分局刑事案件證
    物採驗紀錄表、刑事警察局95年1月11日刑紋字第095000137
    3號鑑驗書等件，均不足據以認定被告即係本案竊盜案之行
    為人，即無法遽對被告被訴之竊盜犯行為有罪之認定。
(四)公訴人所提出之證據方法，因仍存有前開多項合理之懷疑，
    尚未足證明被告即係本件竊盜之人而至一般人均信為真實之
    程度。
五、檢察官上訴意旨略以：被害人乙○○之車輛係於案發當日下
    午2時許至5時30分許停放該處，斯時係屬工作時間，被告如
    曾前往中興大學維修玻璃，自可直接進入校園內而無需在附
    近休息停留，殊不可能碰觸本案車輛；又被害人車輛右後車
    門門把上採得被告之右中指指紋，應係被告面向車內觀察貼
    住車門所留，苟係路過當無此情形；且被告所辯之不在場證
    明並未能提出有利證明，原審逕認係案發當日或前數日路過
    不小心碰觸，洵非有據等語，指摘原判決不當。惟按事實審
    法院對於證據之取捨，依法雖有自由判斷之權，然積極證據
    不足證明犯罪事實時，被告之抗辯或反證縱屬虛偽，仍不能
    以此資為積極證據應予採信之理由，最高法院亦著有30年上
    字第482號判例可資參照。查被告上開所辯其案發當日不在
    場諸情，雖與其父林金園於原審所供證詞略有齟齬而非可儘
    信，然因途經證人乙○○上開自小客車停車處之不特定人，
    無意間在該車外部門上留有指紋之可能性，並無法完全排除
    ，且被告在該車右後車門門把留下指紋之時間地點，亦有多
    種可能，是縱被告上開辯解難認屬實，然僅憑在該車車門門
    把上方採得被告之右中指指紋1枚，殊非足據為認定被告即
    係本件竊盜案之行為人，本件之積極證據尚嫌未足，無法遽
    對被告被訴之竊盜犯行有罪之認定，從而，原審基於罪疑唯
    輕原則而為被告無罪之諭知，並無違誤，檢察官之上訴為無
    理由，應予駁回。
六、據上論斷，應依刑事訴訟法第368條，判決如主文。
本案經檢察官丙○○到庭執行職務。
中　　華　　民　　國　　96　　年　　10　　月　　17　　日
            刑事第十庭  審判長法  官  林  照  明
                              法  官  郭  瑞  祥
                              法  官  林  欽  章
上列正本證明與原本無異。
不得上訴。
                              書記官  許  哲  禎
中　  華　 　民　　國　 96　　年 　 10　  月　  22  　日
